【裁判字號】    97,審消債更,1674
【裁判日期】    970804
【裁判案由】    聲請更生程序
【裁判全文】
臺灣高雄地方法院民事裁定        97年度審消債更字第1674號
聲  請  人  甲○○
代  理  人  徐豐益律師
上列當事人聲請消費者債務清理事件，本院裁定如下：
    主  文
聲請人應於本裁定送達後十四日內，補提如附表所示之證明文件
到院。
    理  由
一、按債務人對於金融機構因消費借貸、自用住宅借款、信用卡
    或現金卡契約而負債務，在聲請更生或清算前，應提出債權
    人清冊，以書面向最大債權金融機構請求協商債務清償方案
    並表明共同協商之意旨；債務人聲請更生時，應提出財產及
    收入狀況說明書及其債權人、債務人清冊，消費者債務清理
    條例（下稱本條例）第151 條第1 項及第43條第1 項分別定
    有明文。次按債務人依本條例第151 條第1 項規定請求協商
    債務清償方案後，任一債權金融機構於協商期間內對其財產
    聲請強制執行者，視為協商不成立；債權金融機構於債務人
    請求協商前已聲請法院開始強制執行程序，而不同意延緩執
    行者，亦同，本條例施行細則第44條亦有明文。又聲請更生
    或清算不合程式、不備其他要件或拒絕提出關係文件者，法
    院應以裁定駁回之，但其情形可以補正者，法院應定期間先
    命補正，復為本條例第8 條、第46條所明定。
二、查本件聲請人向本院聲請更生，雖主張：其有不能清償債務
    情事，前已提出債權人清冊，以書面向最大債權金融機構請
    求共同協商債務清償方案，協商成立，惟因不可歸責於聲請
    人之事由致履行原協商內容顯有重大困難；且於本條例施行
    後曾以存證信函向最大債權金融機構請求協商，逾30日不開
    始協商；另於本條例施行後，曾於民國97年5 月28日依本條
    例施行細則第44條規定發函強制執行債權人國泰世華商業銀
    行股份有限公司（下稱國泰世華銀行）、高雄第二信用合作
    社（下稱二信合作社）、華南商業銀行股份有限公司（下稱
    華南銀行）於文到7 日內表明是否同意延緩執行，國泰世華
    銀行、二信合作社、華南銀行均於97年5 月29日於收受上開
    函件，迄今未為答覆，依本條例細則第44條規定，本件應視
    為協商不成立，且其無擔保或無優先權之債務總額未逾新臺
    幣1,200 萬元，復未經法院裁定開始清算程序或宣告破產，
    爰請求准予更生云云。
三、按本條例第151 條第1 項所定之前置協商程序，其立法說明
    在於本條例施行後，可期待債權金融機構有較大之讓步，如
    能協商成立，對雙方當事人均屬有利，為促使債務人與債權
    人雙方自主協商債務清償方案，有效分配司法資源，節省
    當事人之勞費，允宜給予再次債務協商之機會，爰設本條。
    本條例施行細則第44條之立法說明亦載明：為使債務協商機
    制，不致因債權金融機構聲請或繼續強制執行程序而落空，
    債務人依本條例第151 條第1 項規定請求協商債務清償方案
    後，任一債權金融機構於協商期間內對其財產聲請強制執行
    ；或債權金融機構於債務人請求協商前已聲請法院開始強制
    行程序，而不同意延緩執行者，均應視為協商不成立，俾利
    債務人得儘速向法院聲請更生或清算。亦即債權金融機構於
    債務人提出協商請求後，若仍聲請強制執行或不同意延緩執
    行者，顯無協商意願，始得視為協商不成立，若債務人自始
    未曾依本條例第151 條第1 項提出債權人清冊，以書面向最
    大債權金融機構請求協商債務清償方案，並表明共同協商之
    意旨請求協商或未曾將已請求協商之意旨通知執行中之債權
    金融機構，則該債權金融機構無法知悉已有協商之請求並據
    以判斷是否參與協商或同意延緩執行。且若債務人毋庸依本
    條例第151 條第1 項所定之協商前置機制，即得要求執行中
    之任一債權金融機構延緩執行，並以債權金融機構不同意延
    緩或未予答覆為由，即視為協商不成立，而得以請求更生，
    則無異以延緩執行為手段，而規避本條例第151 條第1 項所
    定之協商前置程序，此顯非本條例施行細則第44條之制定原
    意。
四、經查：聲請人雖曾依照中華民國銀行公會會員辦理消費金融
    案件無擔保債務協商機制與金融機構成立協商，然債權人清
    冊所列中國信託商業銀行股份有限公司（下稱中國信託銀行
    ）未參與該次協商；又聲請人雖曾於97年5 月28日發函予元
    大銀行請求協商債務，惟並未依金融機構債務協商機制規定
    檢附所有資料申請，是本件聲請人聲請更生，顯未遵循本條
    例第15 1條第1 項規定對於金融機構因消費借貸、自用住宅
    借款、信用卡或現金卡契約所負債務與全體債權金融機構先
    行債務協商之機制。
五、次查：本件聲請人未依本條例第151 條第1 項所定之協商前
    置機制請求協商，僅於97年5 月28日發函予強制執行程序之
    債權銀行國泰世華銀行、二信合作社、華南銀行要求表明是
    否同意延緩執行，並以該等銀行未予答覆為由，逕視為協商
    不成立而向本院聲請更生，依上開說明，其聲請不合程式，
    爰定期命聲請人於消費者債務清理條例施行後，依金融機構
    債務協商機制規定檢附資料向最大債權金融機構申請協商，
    並補提如附表所示證明文件及其他關係文件到院，如逾期未
    補正，則駁回其更生聲請。
附表：
1.提出於消費者債務清理條例施行後，聲請人向最大債權金融機
  構檢附下列資料：(1)前置協商申請書正本(2)身份證正反面影本
  (3)前置協商申請人財產及收支狀況說明書正本(4)債權人清冊（
  檢附向財團法人金融聯合徵信中心申請金融機構債權人清冊正
  本）(5)近2 年度綜合所得資料清冊及最近1 個月核發之財產資
  料清單(6)近3 個月薪資證明文件(7)勞工保險被保險人投保資料
  表及明細正本（如無投保則無須提供）申請協商之證明文件（
  須提出全部申請資料及最大債權金融機構收受之證明）。
2.上開申請協商成立或不成立之證明文件（例如最大債權金融機
  構於聲請人申請協商後30日不開始協商，或自開始協商之翌日
  起逾90日協商不成立，或拒絕協商而退件，本項證明文件如於
  14日內無法提出請先補正附表其餘證明文件）。
3.95年依無擔保債務還款計劃還款之證明文件 (如存摺封面、內
  頁、匯款或轉帳證明等)。
4.96年薪資扣繳憑單及97年1 月迄今薪資證明單。
5.依法應分擔扶養義務之人數、分擔之比例及家族系統表。
6.聲請人之配偶鍾炳春95年、96年度國稅局財產歸屬資料及綜合
  所得稅各類所得資料清單。
7.受扶養人鍾蕭滿妹戶籍謄本正本(記事欄勿省略)。
中    華    民    國    97    年    8    月      4    日
              民事第一庭    法      官  朱玲瑤
上為正本係照原本作成
本件不得抗告
中    華    民    國    97    年    8     月     4    日
                            書  記  官  林慧君


司法院資訊處製作；財團法人民間司法改革基金會備份。
